【裁判字號】    98,抗,42
【裁判日期】    980313
【裁判案由】    解任清算人暨另呈報清算人
【裁判全文】
臺灣板橋地方法院民事裁定                98年度抗字第42號
抗  告  人  甲○○
            丁○○
            乙○○
相  對  人  丙○○
以上抗告人因與相對人間解任清算人暨另呈報清算人事件，對於
中華民國97年12月18日本院97年度司字第434 號裁定提起抗告，
本院裁定如下：
    主  文
抗告駁回。
抗告程序費用新臺幣壹仟元由抗告人負擔。
    理  由
一、本件抗告意旨略以：抗告人聲請解任相對人丙○○擔任第三
    人鴻豐開發股份有限公司（下稱鴻豐公司）之清算人職務，
    及另行選任何漢生為清算人，實係以相對人丙○○以及第三
    人鴻豐公司除何漢生外其餘之法定清算人均不適任為由而聲
    請解任，及另行選任，並非係以相對人丙○○選任過程不合
    法為由聲請解任，原裁定似有誤解。又因相對人丙○○對於
    第三人鴻豐公司毫無所悉，並無資格擔任第三人鴻豐公司清
    算人，其僅為另名不適任之清算人黃瓊花為規避假處分效力
    之人頭，不適任第三人鴻豐公司清算人。蓋第三人鴻豐公司
    於民國97年2 月1 日召開臨時股東會，選任董事黃瓊花為清
    算人，而黃瓊花於同年5 月29日接獲禁止其執行清算人職務
    之假處分命令，竟於同日召集臨時股東會，決議選任相對人
    丙○○為清算人，復於97年6 月26日召集臨時股東會重申前
    揭決議內容。惟相對人丙○○對第三人鴻豐公司之事務一無
    所知，其僅為黃瓊花規避假處分效力之人頭，並無資格擔任
    第三人鴻豐公司之清算人，依法自應予以解任。又第三人鴻
    豐公司之現有資產，僅餘臺灣臺北地方法院90年度執字第10
    020 號案件之分配款，及臺灣高等法院96年度重上更(一)字第
    37號案件之不當得利債權，惟董事黃瓊花竟作成決議，要求
    放棄前揭資產，有愧於第三人鴻豐公司之股東及債權人，顯
    然未盡清算人之忠實義務，自不適任第三人鴻豐公司之清算
    人；另就第三人鴻豐公司董事朱許英、徐邱月霞部分，渠等
    為圖私利而放棄第三人鴻豐公司之前揭分配款，亦顯不適任
    清算人之職務；至第三人鴻豐公司董事劉紀群部分，因患有
    心肌梗塞之疾病，亦無力兼顧第三人鴻豐公司之清算事務自
    明；反觀，前開案件之執行及裁判費用，均係由第三人鴻豐
    公司董事長何漢生所自行借款繳納，自僅由何漢生擔任第三
    人鴻豐公司之清算人，方能維護第三人鴻豐公司眾多股東及
    債權人之權益。為此，爰依法提起本件抗告，請求廢棄原裁
    定等語。
二、按法院因監察人或繼續一年以上持有已發行股份總數百分之
    三以上股份股東之聲請，得將清算人解任，公司法第323 條
    第2 項定有明文。又清算人，法院認為有必要時，得解除其
    任務。民法第39條亦定有明文。惟法院依此項規定解任清算
    人者，以清算人經合法選任或選派為限，蓋經依法選任或選
    派之清算人就任後，依公司法第326 條第1 項規定，有檢查
    公司財產之職務，如有不適任情形，為保障少數股東之權益
    ，乃明定監察人及繼續一年以上持有已發行股份總數百分之
    3 以上股份之股東有聲請法院解任清算人之權限。倘公司之
    清算人未經合法選任，則其並不得執行清算人之職務，自無
    聲請法院解任之問題。至關於清算人之選任合法與否如有爭
    議，係屬實體上之爭執，應另循訴訟途徑解決。
三、經查，鴻豐公司於97年5 月29日召開第二次臨時股東會，經
    出席股東全體同意選任相對人丙○○為清算人，並於同年6
    月26日召開第三次臨時股東會重申該項決議，而相對人已於
    97年6 月30日向本院陳報就任等情，有第三人鴻豐公司第二
    、三次臨時股東會議程紀錄、民事陳報清算人就任狀等影本
    各1 份附於原審卷內可稽。而抗告人於97年9 月4 日以前揭
    臨時股東會係屬無召集權人所召集，其所為決議無效為由，
    提起確認股東會決議無效之訴訟，經本院以97年度訴字第22
    26號事件審理中，亦有民事起訴狀影本1 份附於原審卷內為
    證，由上開訴訟可知，抗告人對於相對人是否係經合法選任
    尚有爭執，猶待實體訴訟加以確認，依上說明，自不得逕依
    公司法第323 條第2 項規定而將之解任。又退步言，縱認相
    對人丙○○確係經合法選任，且抗告人對此亦不爭執，惟抗
    告人以相對人丙○○係黃瓊花之人頭藉以規避假處分效力，
    而認相對人丙○○有不適任情事云云，並未舉出任何確切證
    據以實其說，遽難逕以該等臆測之詞即謂相對人丙○○有何
    不適任之情形；況且本件倘依抗告人所請逕自將相對人丙○
    ○解任，將使第三人鴻豐公司又陷於無法定代理人狀態，惟
    第三人鴻豐公司尚有可供領取之臺灣臺北地方法院90年度執
    字第10 020號執行案件分配款，及臺灣高等法院96年度重上
    更(一)字第37號案件亟待審理，因第三人鴻豐公司無法定代理
    人可得代理進行訴訟，對第三人鴻豐公司之股東及債權人而
    言，亦未必有利。從而，抗告人請求解任相對人丙○○之清
    算人職務，經本院審酌後，因認非但於法不合，亦屬核無必
    要，自難准許。
四、至抗告人另請求選任何漢生為清算人乙事，因第三人鴻豐公
    司之臨時股東會既已推選相對人丙○○為清算人，並已依法
    向本院陳報就任，且尚查無相對人丙○○有不適任清算人之
    情事，而應予解任之必要，已如前述，則相對人丙○○之清
    算人職務即尚存在。易言之，本件並無公司法第322 條第2
    項規定，法院應依利害關係人之聲請選派清算人之適用。則
    抗告人之聲請另行選派何漢生為清算人，其聲請依法亦尚屬
    無據，不應准許。據此，原審法院駁回本件抗告人之聲請，
    於法並無違誤，抗告人仍執前詞提起本件抗告，請求廢棄原
    裁定，為無理由，應予駁回。
五、據上論結，本件抗告為無理由，依非訟事件法第46條、第21
    條第2 項、第24條第1 項、民事訴訟法第495 條之1 第1 項
    、第449 條第1 項、第95條、第78條，裁定如主文。
中    華    民    國    98    年    3     月    13    日
                  民事第一庭審判長法  官  李世貴
                                  法  官  高文淵
                                  法  官  黃若美
以上正本係照原本作成。
如不服本裁定，僅得於收受本裁定正本送達後10日內，以適用法
規顯有錯誤為理由，向本院提出再抗告狀，（須附繕本一份及繳
納再抗告裁判費新台幣1,000 元），經本院許可後始可再抗告。
中    華    民    國    98    年    3     月    13    日
                                  書記官  江怡萱


司法院資訊處製作；財團法人民間司法改革基金會備份。
